臺灣臺南地方法院刑事判決　　　　　　　　　　　　九十二年度交訴字第二二號
　　公　訴　人　臺灣台南地方法院檢察署檢察官
　　被　　　告　丁○○
右列被告因過失致死等案件，經檢察官提起公訴（九十二年度偵字第一０五０七號）
，本院判決如左：
    主  文
丁○○服用酒類，不能安全駕駛動力交通工具而駕駛，處有期徒刑捌月；又因過失致
人於死，處有期徒刑壹年陸月。應執行有期徒刑貳年。
    事  實
一、丁○○於民國九十二年九月一日中午，在台南縣關廟鄉松腳村友人處飲用米酒三
    瓶後，本應注意飲用酒類後其吐氣所含酒精濃度超過每公升０‧二五毫克以上者
    ，不得駕車，按其情節又非不能注意，其能注意竟疏未注意，於上處飲酒後吐氣
    所含酒精濃度已遠逾每公升一‧四三二六五毫克，已酒醉不能安全駕駛動力交通
    工具，詎丁○○仍不顧大眾行車之公共安全，於同日下午五時許，酒後無照騎駛
    車號ＮＧＮ—５６７號重型機車搭載己○○，沿台南縣關廟鄉○○路○段由南往
    北方向行駛，在行經南雄路一段九九一號前時，本應注意其並未考領重型機車駕
    駛執照，不得騎駛重型機車上路，且機車在雙向二車道行駛時，均應在遵行車道
    內行駛，而依當時情形，客觀上又無不能注意之情事，其能注意竟因不勝酒力而
    疏於注意行駛在遵行車道內，貿然侵入北往南內側快車道逆向行駛，致衝撞上對
    向由蔡醮榮所騎駛沿南雄路一段北往南內側快車道駛來之車號ＦＺ５─４６９號
    重型機車，造成蔡醮榮人車倒地，受有多發性損傷合併內出血，及右側頭肩胸腹
    手腿挫傷合併骨折，經送醫急救後，仍延至翌日（二日）下午一時四十分許不治
    死亡，丁○○亦因此受有傷害，嗣後經警到場處理，將丁○○送往台南市立醫院
    救治，經該院抽取丁○○血液檢驗結果，換算成吐氣所含酒精濃度仍高達前開數
    值。
二、案經蔡醮榮之兄庚○○訴由台南縣警察局歸仁分局報請臺灣台南地方法院檢察署
    檢察官偵查起訴。
    理  由
一、訊據被告丁○○固坦承有於發生車禍前飲用酒類之事實不諱，然矢口否認有何犯
    行，辯稱：發生車禍時是由己○○騎乘機車載伊的云云。經查：
（一）被害人蔡醮榮係於右開時、地與被告丁○○所騎乘之機車發生碰撞車禍等情，
      有道路交通事故現場圖、道路交通事故調查報告表（一）（二）各一紙、道路
      交通事故現場蒐證照片十三幀在卷可稽，被害人蔡醮榮並因本件車禍不治死亡
      ，亦經臺灣台南地方法院檢察署檢察官督同檢驗員相驗明確，並製有勘驗筆錄
      、驗斷書及相驗屍體證明書等附卷可憑，而該輛與被害人蔡醮榮發生碰撞車禍
      之機車係由被告丁○○所駕駛乙節，亦據證人己○○於警詢時供述明確，並於
      本院審理時到庭結證：「（問：車禍時是誰騎機車？）丁○○騎的」等語無訛
      （見本院九十三年四月二十九日審判筆錄），參以證人即本件車禍現場處理警
      員戊○○於本院審理時亦到庭陳證：「（問：九十二年九月一日被告丁○○所
      發生車禍是否你到現場處理？）是，當時還有一位同事一同處理」、「（問：
      現場情形？）我到現場時蔡醮榮和己○○躺在地上，丁○○的頭部已經過救護
      人員包紮的且坐在地上」、「（問：你在現場時是否有二人還沒有救護？）當
      時己○○與蔡醮榮都躺在地上沒有送醫」、「（問：當時是否有路人圍觀？）
      有很多人」、「（問：是否有作其他圍觀人的筆錄？）沒有」、「（問：附近
      是否有商家？）有，有去做查訪」、「（問：是否有製作證人甲○○的筆錄？
      ）有，是去他家所做的」、「（問：為何要做甲○○的筆錄？）我有問圍觀的
      路人有誰看到，路人說附近賣衛生碗筷的甲○○有目擊」、「（問：九十二年
      九月四日製作筆錄時甲○○是否有說他有親眼看到？）甲○○說他有親眼看到
      」、「（問：當時是否問他說是否有目擊車禍發生？）他說有，車號ＮＧＮ─
      ５６７號機車沿南雄路一段由南往北行駛但是騎在北往南的車道是逆向行駛，
      然後與蔡醮榮所騎北往南的內側快車道靠雙黃線的機車發生相撞，蔡醮榮的機
      車車速較快，兩車是對向相撞。被害人的車子是騎在快車道上，被告的機車也
      是騎在快車道上」、「（問：當時有無問甲○○機車是誰騎的？）他說是塊頭
      比較大的人（按即丁○○）騎的」、「（問：為何在警訊筆錄時筆錄上記載證
      人甲○○沒有看清楚是何人騎機車？）我在製作筆錄時甲○○的太太出面阻止
      要甲○○不要講話，所以我本來要記載騎機車的人的特徵，就此沒有辦法記載
      」、「（問：除了甲○○外有無問其他人是誰騎機車？）我在現場處理時我先
      問丁○○這部白色名流機車是誰騎的，丁○○不回答，然後我又問己○○，他
      說是丁○○騎的，然後我又問丁○○車子是不是你騎的，他不回答，我跟他講
      說己○○說是你騎的，他想了一下才說車子確實是我騎的」等語綦詳（見本院
      前開同日審判筆錄），是由被告丁○○在車禍現場確有向警方表明其為肇事機
      車之駕駛人，參核其迭於警詢及檢察官偵訊時亦自承係其本人騎機車搭載己○○發生車禍等語以觀，足見證人己○○前開陳證：肇事時之機車係由被告丁○○所駕駛等語，確屬信而有徵，自堪採信！雖被告丁○○嗣於本院審訊時改稱
      車禍當時之機車駕駛人是己○○云云，並舉證人丙○○為證，惟觀諸證人丙○○於本院審理時係到庭陳稱：「（問：九十二年九月五日下午五時是否有在南
      雄路一段九九一號附近？）沒有，但是同天下午四點半時我要回家我有看到己○○騎機車載丁○○跟在我的車後，然後經過我的車子之後車子又騎回來，所
      以我有二次看見己○○騎機車搭載丁○○，兩次大概相隔幾分鐘而已」、「（
      問：從看到他們二人後直到發生本件車禍時有無再看到他們？）沒有」、「（
      問：你剛剛說你要回家時有看見他們騎機車跟在後面，相遇的地點在何處？）
      是在我家（在深坑一四之一號）附近，但離本件車禍地點之距離開小客車約要
      五分鐘左右（時速七、八十公里），包含要停兩個紅綠燈」等語（見本院上開
      同日審判筆錄），是證人丙○○既未在現場目擊本件車禍情形，則其在異時、
      異地所見聞該輛車號ＮＧＮ—５６７號機車之騎乘情形，自難於本件【車禍發
      生時是由何人騎車】之該重要爭點事實可為何等之證明，其證詞尚難作有利於
      被告之認定，從而該輛車號ＮＧＮ—５６７號機車在發生車禍時係由被告所駕
      駛一節，即堪認定，被告所辯，要係卸責之詞，不足採信！
（二）又被告不僅自承在發生車禍前有飲用米酒，且其案發翌日凌晨零時許在醫院接
      受血液採樣檢驗結果，測得其血液所含酒精濃度為二八六．五三ｍｇ／ｄｌ，
      有台南市立醫院檢驗報告單一紙在卷可稽，經換算為吐氣所含酒精濃度已達每
      公升一‧四三二六五毫克（即２８６．５３ｍｇ／ｄｌ除以１０００為０．２
      ８６５３％再乘以５即為１．４３２６５ＭＧ／Ｌ），而該採樣時間距離案發
      時點既已達七小時之久，足認其於車禍當時之吐氣所含酒精濃度應更高於此。
      按汽車（均含機器腳踏車，下同）駕駛人，有未領有駕駛執照駕車情形者，處
      新臺幣六千元以上一萬二千元以下罰鍰，並當場禁止其駕駛及扣留其車輛牌照
      ，道路交通管理處罰條例第二十一條第一項第一款定有明文。次按汽車駕駛人
      飲用酒類後其吐氣所含酒精濃度超過每公升０‧二五毫克以上者，不得駕車；
      汽車在雙向二車道行駛時，均應在遵行車道內行駛，道路交通安全規則第一百
      十四條第二款、第九十七條第一款亦分別規定甚明。查被告雖未考領有機車駕
      照，有交通部公路總局嘉義區監理所台南監理站九十二年十二月一日嘉監南字
      第０９２００２６７９０號函一紙敘明在卷可憑，惟其既要行駛機車上路，為
      維護交通秩序及確保交通安全，對於上開道路交通管理處罰條例及道路交通安
      全規則自應知悉，為其應注意之事項，而肇事當時係天候陰、日間自然光線、
      四線道、柏油路面、中心劃設雙黃限制線、有快慢車道劃分，路面乾燥、無缺
      陷、無障礙物、視距良好、速限五十公里，有前開道路交通事故調查報告表載
      明可考，據此判斷，足見依當時狀況被告客觀上尚無不能注意之情狀，另本件
      肇事地點係位在台南縣關廟鄉○○路○段九九一號前，肇事後被告所騎乘之車
      號ＮＧＮ—５６７號機車係右倒在南雄路一段北往南之外側快車道上，另被害
      人蔡醮榮所騎駛之車號ＦＺ５─４６９號機車則是左倒在南雄路一段南往北之
      內側快車道上，兩輛倒地之機車間並有一條長達十七．六公尺之刮地痕相銜接
      ，而依目擊證人甲○○於警詢中所陳：「（問：你是否能描述當時二部機車車
      道及車速？）可以，是ＮＧＮ—５６７號重機行駛在南下車道（逆向行駛），
      另ＦＺ５─４６９號重機車行駛在南下內側車道上。至於車速的話是ＦＺ５─
      ４６９號重機車車速比ＮＧＮ—５６７號重機車車速快」等語（見警詢卷第九
      頁反面）之車禍情節可知，被告丁○○應係由南往北逆向行駛在南雄路一段北
      往南內側快車道上，致與自對向沿同路北往南內側快車道駛來之被害人蔡醮榮
      發生撞擊無訛！雖證人甲○○於本院審理時改稱：被告所騎乘之機車是由南往
      北順向行駛在南雄路快車道靠近中心線的位置云云。惟查，被害人蔡醮榮經檢
      察官會同檢驗員局部勘驗結果，發現其係右側顏面部及右側頂骨背部擦挫傷、
      右肩脊部鈍挫傷合併皮下瘀血、右鎖胸肋部鈍挫傷合併連枷胸骨折、右腰部鈍
      挫傷合併皮下瘀血、右臂及右小腿部外側鈍挫傷及裂傷合併粉碎性骨折、右大
      腿部外側鈍挫傷合併碎裂性骨折，有前開驗斷書載明可考，參以被告於警詢時
      亦陳稱其本人係右手腳骨折受傷等語（見警詢卷第五頁反面），顯見被害人蔡
      醮榮及被告丁○○應均係遭受來自右側正面之巨大撞擊力，始會產生傷勢均集
      中在彼此身體右半側之情形無訛！而被告及被害人當時既係騎機車對向交會而
      至，設若被告當時係由南往北順向靠近道路中線行駛，被害人係順向北往南行
      駛在內側快車道上而發生正面碰撞，則雙方依此互撞所生之傷勢部位，應均各
      集中在身體左半側始符合法醫學原理，惟被害人及被告彼此互撞所產生之傷勢
      ，既均集中在身體右半側部位，堪認被告應係逆向行駛侵入對向車道，並與自
      其右前方順向駛至之被害人發生衝撞，始會產生如此之傷勢，應無疑問！以此
      衡之，自以證人甲○○在警詢中所陳稱之車禍情節較為可採，是被告丁○○確
      有逆向行駛之駕駛行為，即堪認定！而被告丁○○於肇事後經抽血換算其吐氣
      所含酒精濃度已逾每公升一‧四三二六五毫克，已如前述，是其飲酒後應注意
      且能注意不得駕車而仍駕車，且疏未注意行駛在遵行車道內，貿然侵入北往南
      內側快車道逆向行駛，致衝撞上由被害人蔡醮榮所騎駛自對向沿北往南內側快
      車道駛來之機車，因而肇事，被告自有違前開規定之注意義務，其顯有過失，
      本件車禍經送臺灣省台南區車輛行車事故鑑定委員會鑑定結果亦同此認定，並
      鑑定被告丁○○為肇事原因、被害人蔡醮榮無肇事因素，有該委員會南鑑字第
      九二一八六七號鑑定意見書在卷可佐。又被告丁○○之過失行為與被害人蔡醮
      榮之死亡結果間，顯有相當因果關係，亦無疑義。另參酌被告於案發當日經抽
      血換算為吐氣所含酒精濃度已高出法律容許之每公升０．二五毫克甚多，且經
      警到場處理時，發覺被告丁○○有「語無倫次、含糊不清、意識模糊，注意力
      無法集中」之情事，亦有刑法第一百八十五條之三案件測試觀察紀錄表一紙載
      明可徵，顯見被告當時已因不勝酒力而影響其行車注意力及操控力，致無法在
      遵行車道內行駛始發生本件碰撞車禍，其已不能安全駕駛動力交通工具，亦可
      認定。是本件事證已臻明確，被告犯行均堪以認定。
二、核被告丁○○所為，係犯刑法第一百八十五條之三之酒後不能安全駕駛動力交通
    工具而駕駛罪及同法第二百七十六條第一項之過失致人於死罪。其所犯上開酒後
    不能安全駕駛動力交通工具而駕駛及過失致人於死二罪間，犯意各別，行為互殊
    ，應予分論併罰。又其係無駕駛執照駕車且又酒醉駕車，因而致人死亡，故前開
    過失致人於死罪部分，均應依道路交通管理處罰條例第八十六條第一項規定加重
    其刑，並遞加重之。爰審酌被告在酒後不顧大眾公共安全貿然無照行車致造成被
    害人蔡醮榮死亡之結果，及其在本件車禍事故中應負全部過失責任之程度，且其
    於犯後並未與被害人家屬達成民事和解等一切情狀，分別量處如主文所示之刑，
    並定其應執行之刑，以資懲儆。
據上論斷，應依刑事訴訟法第二百九十九條第一項前段，道路交通管理處罰條例第八
十六條第一項，刑法第一百八十五條之三、第二百七十六條第一項、第五十一條第五
款，罰金罰鍰提高標準條例第一條前段，判決如主文。
本案經檢察官乙○○到庭執行職務。
中      華      民      國      九十三      年     六     月     八     日
                                  臺灣臺南地方法院交通法庭
                                      審判長法  官  黃光進
                                            法  官  周紹武
                                            法  官  張瑛宗
右正本證明與原本無異。
如不服本判決，應於判決送達後十日內，向本院提出上訴狀。
                                            書記官  陳志德
中      華      民      國      九十三      年     六     月     八     日
附錄本案論罪科刑法條：
中華民國刑法第一百八十五條之三
服用毒品、麻醉藥品、酒類或其他相類之物，不能安全駕駛動力交通工具而駕駛者，
處一年以下有期徒刑、拘役或三萬元以下罰金。
中華民國刑法第二百七十六條
(過失致死罪)
因過失致人於死者，處二年以下有期徒刑、拘役或二千元以下罰金。
從事業務之人，因業務上之過失犯前項之罪者，處五年以下有期徒刑或拘役，得併科
三千元以下罰金。
